臺灣高等法院花蓮分院刑事判決　
111年度附民字第8號
原      告  張世明
被      告  王棋鋒
            蘇敏凱
            鄭德辰
            陳丁壽
上列原告因本院111年度上易字第48號被告王棋鋒竊盜等案件，
對於上列被告提起附帶民事訴訟，請求損害賠償，本院判決如下
：
    主  文
原告之訴駁回。
    事  實
一、原告方面：聲明及主張詳如附件。
二、被告方面：均未提出書狀及陳述。
    理  由
一、按「法院認為原告之訴不合法或無理由者，應以判決駁回之
    。」，刑事訴訟法(下稱刑訴法)第502條第1項定有明文。次
    按「附帶民事訴訟之判決，應以刑事訴訟判決所認定之事實
    為據。」，刑訴法第500條前段亦定有明文。復按「因犯罪
    而受損害之人，於刑事訴訟程序得附帶提起民事訴訟，對於
    被告及依民法負賠償責任之人，請求回復其損害。」，刑訴
    法第487條第1項亦有明文規定。至於刑訴法第487條所謂因
    犯罪而受損害者，係指因刑事被告之犯罪行為而受有損害者
    而言。換言之，即受損害原因之事實，即係被告之犯罪事實
    (法院辦理刑事訴訟案件應行注意事項第197點參照)。故因
    犯罪而受損害之人，於刑事訴訟程序，固得附帶提起民事訴
    訟，請求損害賠償。但其請求回復之損害，以「被訴犯罪」
    所生之損害為限，如附帶民事訴訟主張事實與(法院受理)犯
    罪事實無關，其所提附帶民事訴訟，應屬不合法(最高法院7
    3年度臺上字第2938號判決參照)。
二、經查：
 (一)本件檢察官起訴被告王棋鋒、蘇敏凱、鄭德辰、陳丁壽等4
     人對被害人蕭福炎加重竊盜(犯罪事實欄一(一))、被告蘇
     敏凱、鄭德辰、陳丁壽等3人對原告加重竊盜(犯罪事實欄
     一(二))，經原審以111年度易字第23號判決判處罪刑(下稱
     刑案判決)後，僅被告王棋鋒就其遭判決有罪部分(即刑案
     判決犯罪事實欄一(一)部分)提起上訴，檢察官及其餘被告
     則均未提起上訴，而告確定，是本院審理範圍僅限於刑案
     判決犯罪事實欄一(一)部分(即被告王棋鋒對蕭福炎加重竊
     盜部分)。
 (二)原告係刑案判決犯罪事實欄一(二)之被害人，且依其所主
     張損害內容，均係竊賊入侵其住處內竊取刑案判決附表三
     所示之液晶電視、胡琴、檜木藝術品、聚寶盆、龍柏大筆
     進財、古鐘、藤椅等，以及毀損其住處大門門鎖等，咸屬
     刑案判決犯罪事實欄一(二)之犯罪事實，而此部分行竊者
     僅為被告蘇敏凱、鄭德辰、陳丁壽，並已判決確定，非本
     院審理範圍。
 (三)綜上，原告所陳受損害部分，於本院難認已有刑事訴訟程
     序存在，依前揭說明，原告提起本件刑事附帶民事訴訟，
     其訴自不合法，應予駁回。按附帶民事訴訟，應與刑事訴
     訟同時判決，刑訴法第501條固定有明文，然本條僅為訓示
     規定(最高法院86年臺抗字第98號裁定參照)，且因本件附
     帶民事訴訟「訴不合法」，爰不待刑事訴訟，逕行駁回，
     附此敘明。
三、據上論斷，應依刑訴法第502條第1項，判決如主文。　　
中　　華　　民　　國　　111 　年　　12　　月　　7 　　日
              刑事第一庭審判長法  官  林信旭
                              法  官  廖曉萍
                              法  官  顏維助
以上正本證明與原本無異。
本件不得上訴。
中　　華　　民　　國　　111 　年　　12　　月　　7 　　日
                              書記官  秦巧穎